【裁判字號】    91,訴,949
【裁判日期】    920430
【裁判案由】    毒品危害防制條例
【裁判全文】
臺灣彰化地方法院刑事判決                          九十一年度訴字第九四九號
    公  訴  人  臺灣彰化地方法院檢察署檢察官
    被      告  己○○
    選任辯護人  鄭秀珠律師
                黃燕光律師
右列被告因違反毒品危害防制條例案件，經檢察官提起公訴（九十年度毒偵字第四七
０九號、九十年度偵字第八二五一號、九十一年度偵字第六四０號），本院判決如左
：
    主      文
己○○連續販賣第一級毒品，處有期徒刑拾年，扣案之海洛因壹拾玖包（合計淨重壹
拾陸點壹公克）沒收銷燬之、電子磅秤壹個、中型分裝夾鏈袋捌包、小型分裝夾鏈袋
壹包、標示「三仟」空袋貳只、標示「二仟」空袋壹只、標示「半錢」空袋壹只、因
販賣第一級毒品所得之新臺幣貳萬柒仟元均沒收之，販賣第一級毒品所得如全部或一
部不能沒收時，以其財產抵償之；又連續販賣第二級毒品，處有期徒刑柒年陸月，扣
案之安非他命伍包（合計淨重壹拾壹點零公克）沒收銷燬之、電子磅秤壹個、中型分
裝夾鏈袋捌包、小型分裝夾鏈袋壹包、標示「三仟」空袋貳只、標示「二仟」空袋壹
只、標示「半錢」空袋壹只、因販賣第二級毒品所得之新臺幣壹萬元均沒收之，販賣
第二級毒品所得，如全部或一部不能沒收時，以其財產抵償之；應執行有期徒刑拾柒
年，扣案之海洛因壹拾玖包（合計淨重壹拾陸點壹公克）、安非他命伍包（合計淨重
壹拾壹點零公克）均沒收銷燬之、電子磅秤壹個、中型分裝夾鏈袋捌包、小型分裝夾
鏈袋壹包、標示「三仟」空袋貳只、標示「二仟」空袋壹只、標示「半錢」空袋壹只
、因販賣第一級及第二級毒品所得共計新臺幣參萬柒仟元均沒收之，販賣第一級及第
二級毒品所得如全部或一部不能沒收時，以其財產抵償之。
    事      實
一、己○○（原名謝銘能）前於民國八十九年間因違反槍砲彈藥刀械管制條例、傷害
    及恐嚇等案件，經台灣台北地方法院於九十年七月九日分別判處有期徒刑四月、
    二月及三月，並定應執行刑為七月、併科罰金一萬元確定，有期徒刑並於九十年
    八月七日易科罰金執行完畢（不構成累犯），詎仍不知警惕，明知海洛因為毒品
    危害防制條例第二條第二項第一款之第一級毒品，安非他命為同條項第二款之第
  二級毒品，均不得非法販賣，竟分別基於販賣第一級毒品、第二級毒品以營利之
    概括犯意，於不詳時間、地點，販入第一級毒品海洛因及第二級毒品安非他命（
    數量均不詳）後，先於九十年二月間起至同年六月間止，以其所有000000
    0000號之行動電話手機一具作為售毒之聯絡工具，與辛○○所使用之000
    0000000號行動電話聯繫購買及約定交貨地點後，先後九次在彰化縣大城
    鄉○○○○○路旁，以每次新台幣（下同）三千元之價格，連續販賣第一級毒品
    海洛因予辛○○（辛○○施用第一級毒品部分，由檢察官另案聲請觀察、勒戒獲
    准，再經本院裁定送強制戒治）；另於九十年七月間，亦以其所有000000
    0000號之行動電話手機一具作為售毒之聯絡工具，與丁○○所使用之000
    0000000號行動電話聯繫購買及約定交貨地點後，連續十次在彰化縣大城
    鄉○○村○○路丁○○住家附近，以每包一千元之價格，販賣第二級毒品安非他
    命予丁○○（丁○○施用第二級毒品部分，由檢察官另案聲請觀察、勒戒後，因
    無繼續施用傾向，業為不起訴處分）。嗣因丁○○、辛○○分別於九十年八月二
    十八日九時三十分許及同年十一月九日十五時四十分許，因施用第一級、第二級
    毒品案件，在彰化縣大城鄉○○村○○路三十三之三號、彰化縣芳苑鄉路上村平
    上巷十二號為警查獲，經由渠等供述，而查悉上情；復於九十年十月二十四日，
    警方偵辦己○○所使用之車牌號碼八Ｌ－七一八一號自小客車遭強盜一案（台灣
    彰化地方法院檢察署九十年度偵字第七九二五號），於同日二十時許尋獲前揭自
    小客車，初步勘驗採證後，先行拖回警局，旋於翌日詳細採證時，在駕駛座車門
    扶手夾層查獲己○○所有之第一級毒品海洛因十九包（合計淨重十六點一公克）
    、第二級毒品安非他命五包（合計淨重十一點零公克）及販賣毒品所用或預備之
    物、電子磅秤一個、中型分裝夾鏈袋八包、小型分裝夾鏈袋一包、標示「三仟」
    空袋二只、標示「二仟」空袋一只、標示「半錢」空袋一只，另同時查獲葡萄糖
    一包、玻璃吸食器四支、塑膠杓子一支、玻璃管二支及行動電話二支（已鎖死，
    無法查明電話號碼）等物。
二、案經彰化縣警察局二林分局報請台灣彰化地方法院檢察署檢察官偵查起訴。
    理      由
一、訊據被告己○○，固供承0000000000號之行動電話門號暨車牌號碼八
    Ｌ－七一八一號自小客車確係伊所使用，惟矢口否認有何販賣第一級及第二級毒
    品之犯行，辯稱：不認識丁○○或辛○○二人，亦未曾與辛○○所使用之000
    0000000號行動電話、丁○○所使用之0000000000號行動電話
    聯繫過，而0000000000號之行動電話門號，伊使用至九十年五月間，
    之後就將電話出借予庚○○至九十年十月間，又警方於九十年十月二十四日在其
    使用之八Ｌ－七一八一號自小客車內查獲之物，除行動電話外，其餘均非其所有
    云云。惟查：
（一）查0000000000號之行動電話門號，使用者為原名謝銘能之被告己○○，租用起迄期間為八十七年二月二十六日至九十一年十月十一日乙情，核有
      台灣大哥大股份有限公司九十二年三月四日函送之用戶基本資料及行動電話費
      帳單暨前開門號九十年七月份之通聯紀錄暨等附卷可稽，被告亦坦承前開門號
      確係伊所使用無訛。雖被告辯稱該門號伊僅使用至九十年五月即借予他人云云
      ，然查，前開0000000000號之行動電話，自九十年五月迄同年十月
      均有使用紀錄，此有前揭台灣大哥大股份有限公司所函送之行動電話費帳單在
      卷可參，又證人庚○○於本院九十二年三月二十五日調查中亦結證稱伊並未曾
      向被告借用行動電話或手機等語明確，是被告辯稱前開其所使用之行動電話門
      號於九十年五月至同年十月間曾出借予庚○○云云顯非事實，先予敘明。
（二）證人丁○○於九十年八月二十八日九時三十分許，因施用第二級毒品，經警持
      搜索票，於其位於彰化縣大城鄉○○村○○路三十三之三號住所查獲，且經採
      尿送驗後，丁○○尿液中確呈甲基安非他命陽性反應，此據本院調閱九十年度
      毒偵字第三五六五號查明無誤；而丁○○於警訊中陳稱，伊所施用之第二級毒
      品安非他命，均係伊主動以0000000000號行動電話聯絡00000
      00000號之行動電話門號購買，每次一千元至二千元等語，又其本不知販
      售安非他命者，經警提示行動電話門號及使用人照片後，方知販售者為被告己○○，並稱二人係以行動電話相互聯絡離丁○○住家最近之地點交易，九十年
      七月間曾有多次聯繫毒品交易等語，且有被告所使用之0000000000
      號行動電話九十年七月間之通聯紀錄附卷可佐。嗣至本案偵查中，丁○○經檢
      察官傳訊後雖曾證稱伊不認識被告，並稱警訊中指認被告係因警察說0000
      000000電話用戶是被告己○○方予指認，購買毒品時出售者均未下車云
      云，然證人於該次偵訊中復確認於九十年七月間，其確有購買安非他命之事實
      ，證稱在其住家附近，購買安非他命七、八次，每次購買一小包一千元等語（
      見九十年度偵字第八二五一號卷第四十頁九十一年一月十一日訊問筆錄）；稽
      之證人丁○○並未否認其以0000000000號行動電話聯絡00000
      00000號行動電話門號約定毒品交易，且由前開通聯紀錄，被告與丁○○
      迄九十年七月三十一日尚有聯繫，可信證人丁○○於警訊中陳稱以00000
      00000號行動電話聯絡0000000000號之行動電話門號購買安非
      他命等語，應堪採信，而0000000000號行動電話門號均係由被告個
      人使用，則販售安非他命予證人丁○○者，可堪確認為被告本人，被告辯稱不
      識丁○○其人云云，無非乃卸責之詞，自不足採信。至證人丁○○向被告購買
      安非他命之次數，於警訊中供稱十次，偵查中則稱七、八次，無法為確定之證
      述，然因人之記憶有限，證人亦未能預料將來會為此作證，理當不會詳記交易
      之數量，故無法為確切之證述，此益徵證人應無誣陷被告之故意，是難以遽認
      證人丁○○之證述有瑕疵而無可採信，而考諸一般生活經驗法則，愈接近事發
      時點，事實之記憶愈清晰，則詳細之交易次數，自應以警訊中陳稱之十次為準
      。
（三）證人辛○○於九十年十一月九日十五時四十分許，因施用第一級毒品，經警持
      搜索票，於彰化縣芳苑鄉路上村平上巷十二號查獲，且經採尿送驗後，辛○○
      尿液中確呈嗎啡陽性反應，此據本院調閱九十年度毒偵字第四四五九號卷查明
      無訛。又據辛○○於警訊中陳稱，其於九十年二月至六月間，曾向綽號「阿能
      」之被告購買海洛因約八、九次，一次購買三千至六千元不等，每次都以其0
      000000000號行動電話聯繫0000000000號，跟「阿能」約
      定交易時間、地點，交易地點大都在彰化縣大城鄉○○○○○路旁等語，同日
      經移送台灣彰化地方法院檢察署，於檢察官初次訊問中亦答稱其曾向「阿能」
      購買海洛因，時間約於九十年二至五月間，向「阿能」買二十七次，每次三至
      六千元，其係以0000000000號行動電話聯繫「阿能」之00000
      00000號行動電話，其警訊中所言均屬實在等語。復於本案偵查中，辛○○原證稱其警訊中所述乃為獲減刑所致，實際為其堂弟謝敏川以其00000
      00000號行動電話向被告購買毒品云云，隨即又自承於九十年六月間，曾
      以公共電話打被告之行動電話向被告購買第一級毒品海洛因二至三次，每次三
      千元等語（見九十年度偵字第八二五一號卷第三十三頁九十年十二月十八日訊
      問筆錄），是由上情，可確信證人辛○○確曾向被告購買毒品海洛因。其後證
      人辛○○雖於本院歷次調查均翻異前詞：九十一年九月二十六日調查時否認曾
      向被告購買毒品，證稱透過其堂弟謝敏川打行動電話與被告聯繫，要被告幫其
      購買毒品，約請被告幫伊購買三、四次，每次三千元，但被告一直未將毒品給
      伊等語；九十二年三月九日證人辛○○因屢傳未到經拘提到案後稱其曾於彰化
      縣芳苑鄉路○村路旁向被告購買二、三次毒品，但被告未將毒品交付；同月十
      一日本院調查時又稱其所施用之毒品乃託其堂弟謝敏川購買，謝敏川有告知係
      向「阿能」買的等語；該三次證詞，前後不符，且與常情有違（蓋如託被告幫
      其購買毒品，何以被告始終未將毒品交付，仍數次交付購買毒品之款項），而
      謝敏川者早於九十一年八月一日死亡，無從查證，有彰化縣警察局二林分局之
      函及戶籍謄本可參，況本院經質之承辦辛○○施用毒品案件之員警丙○○，據
      其證稱辛○○於警訊中確實坦承所施用之第一級毒品海洛因係向綽號「阿能」
      之被告所購買，訊問中未曾提及曾經由第三人代為購買，且九十年七月二十六
      日（應係七月二十五日之誤）先查獲被告施用毒品案件後，經由被告行動電話
      通聯紀錄，才查獲證人辛○○之毒品案件，辛○○並指認「阿能」即被告己○○等語（見本院九十二年三月二十五日訊問筆錄），觀諸被告確係於九十年七
      月二十五日因施用第一、二級毒品案件為警查獲，此據本院調閱九十年訴字第
      一三七四號卷查明，未幾，於同年十一月二日警方即向本院申請搜索票，搜索
      證人辛○○之住處，而查獲該案，此亦有前揭九十年度偵字第四四五九號卷可
      按，是證人丙○○前述查獲過程之證詞應足採信，且證人辛○○於歷次之訊問
      中均未曾否認其於前揭警偵訊時確有為不利被告之供證，亦未抗辯前揭警偵訊
      中之供述，係以不正方法取得，加諸證人辛○○於前揭九十年度偵字第四四五
      九號一案中之供述，就聯絡交易方式及每次購買金額，始終一致，若非實情，
      渠何能明確指認雙方交易方式及被告之行動電話號碼，是證人辛○○於本院歷
      次證詞，顯屬事後迴護被告之詞，自無足採信。至辛○○於前揭九十年度毒偵
      字第四四五九號一案之供述與本案偵查中之證詞就購買海洛因之次數不一，無
      法為確定之證述，惟參照前述（二）及經驗法則，當以前揭九十年度毒偵字第
      四四五九號一案之警訊供述較接近事實（按前揭九十年度毒偵字第四四五九號
      一案，證人辛○○係自九十年二月間即向被告購買毒品，期間達數月之久，惟
      於檢察官初訊中，證人辛○○具體供稱向被告購買毒品之次數為二十七次，反
      與經驗法則有違），又證人辛○○於前開案件警訊中，僅供稱每次向被告購買
      三千至六千元，並未敘明每次購買之實際價格，亦無相關佐證，本院爰認定其
      每次購買價格為三千元。
（四）此外，復有自被告使用之車牌號碼八Ｌ－七一八一號自小客車駕駛座車門扶手
      夾層查獲之第一級毒品海洛因十九包（合計淨重十六點一公克）、第二級毒品
      安非他命五包（合計淨重十一點零公克）、電子磅秤一個、中型分裝夾鏈袋八
      包、小型分裝夾鏈袋一包、標示「三仟」空袋二只、標示「二仟」空袋一只及
    標示「半錢」空袋一只等物扣案足資佐證，而上開扣案毒品經送化驗之結果確
      係海洛因及安非他命無訛，復有法務部調查局分別出具之鑑定通知書各一紙附
      卷可按，被告若無販賣之實，何以隨車攜帶為數不少之毒品及標示金額及數量
      之夾鏈袋空袋，且參諸前述證人丁○○之證詞，其與被告交易時，被告均隱身
      於所駕駛之車上，而由車窗將毒品遞出，是前揭於八Ｌ－七一八一號自小客車
      所扣獲之物品，可確信乃被告為供販賣之物。至被告雖否認前揭證物為其所有
      ，及被告辯護人以上開證物係違反法定程序取得，不具證據能力云云置辯，然
      查：
      (1)被告於九十年十月二十四日二十時許，駕駛車牌號碼八Ｌ－七一八一號自小
        客車，在彰化縣二林鎮○○里○○路溝頭巷與乙○○會面，嗣雙方發生爭執
        ，乙○○趁隙將前揭自小客車駛離，旋棄置在二林鎮○○里○○○○路旁，
        嗣被告經告知其母謝廖幼珠，謝廖幼珠再委託鄰居謝春登於同日二十一時許
        向彰化縣警察局二林分局報案，而乙○○於開走被告駕駛之前揭自小客車後
        ，亦曾告知洪昭輝其將前揭自小客車停放於香田國小，洪昭輝再轉知被告等
        情，業據本院調閱九十年度偵字第七九二五號強盜案卷查明（該案業經不起
        訴處分確定）；嗣警方於同日二十二時許發現前開車輛，在場者有被告之兄
        壬○○，隨即將車輛拖回二林分局二林派出所作初步查證，此分據二林分局
        偵查員甲○○、被告之兄壬○○證述在卷；又警方於翌日對前揭自小客車作
        進一步之採證時，發現駕駛座旁車門扶手面板鬆動，經取下後發現其內有前
        揭扣案物品及葡萄糖一包、玻璃吸食器四支、塑膠杓子一支、玻璃管二支暨
        被告之駕駛執照、全民健康保險卡等物，此亦據二林分局偵查員戊○○結證
        在卷，且有扣押筆錄及照片在卷足憑。按依前揭九十年度偵字第七九二五號
        強盜案卷內資料，乙○○與被告之衝突，顯屬突發事件，乙○○自無蓄意栽
        贓誣陷被告之理，況乙○○事後即告知第三人洪昭輝，並由洪昭輝告知被告
        車輛去處，乙○○若欲入被告於罪，大可直接通知警方，何須經由第三人而
        大費周章，且以扣案之毒品數量，價值不斐，另有電子磅秤及空夾鏈袋等物
        ，非短時間即可備就，咸信當非乙○○所為；再徵諸扣案之毒品、電子磅秤
        及空夾鏈袋等物，係藏放於駕駛座車門扶手夾層，甚為隱密，外觀亦無異狀
        ，應係持有人不欲他人發現故意所為，加以查獲之毒品、電子磅秤及空夾鏈
        袋等物同時，並發現夾層內有被告之駕駛執照、全民健康保險卡，益徵該等
        物品應係被告所藏放。是被告辯稱前揭扣案物品非其所有云云，自無足採信
        。
      (2)按搜索者，乃特定機關為發現被告可為證據或可得沒收之物，就特定處所、
        身體及物件強制搜查尋索之命令；且依刑事訴訟法第一百二十二條以下之規
        定，搜索之對象，原則上係針對特定之被告或犯罪嫌疑人，而對於第三人之
        搜索，以有相當理由可信為被告或犯罪嫌疑人或應扣押之物或電磁紀錄存在
        時為限，得搜索之（刑事訴訟法第一百二十二條第二項），亦以有具體之被
        告或犯罪嫌疑人存在始得為之。誠如上述，被告所使用之車牌號碼八Ｌ－七
        一八一號自小客車，於九十年十月二十四日二十時許，因遭乙○○趁隙開走
        ，經報案後，警方以強盜案件受理，被告非屬該強盜案件之犯罪嫌疑人，嗣
        前開車輛經警尋獲，警方依警察法所規定協助偵查犯罪之職責，對尋獲之車
        輛進行採證，當與搜索無涉，而警方復於前開車輛駕駛座車門扶手夾層查獲
        違禁物海洛因、安非他命暨其他物品，亦無關違法搜索，該等證物之取得，
        並未違反任何法定程序，核無將之排除之必要，辯護意旨容有誤認。
（五）綜上所述，被告確有販賣第一級毒品海洛因及第二級毒品安非他命之犯行，應
      堪認定。雖本案被告堅決否認有何販賣犯行，致未能確知毒品之購入價格與出
      售價格間之利差，惟我國對毒品查緝甚嚴，對販賣毒品之處罰亦屬至重，被告
      有施用毒品之前科（參見卷附之台灣高等法院被告全國前案紀錄表），被告對
      此情自難諉為不知，而證人丁○○、辛○○與被告非親非故，且被告亦有施用
      毒品之行為，其購買毒品施用已花費不貲，若無得從中賺取差價以營利，被告
      豈會甘冒刑罰重責而販賣海洛因或安非他命予丁○○、辛○○之理，足見被告
      販賣本件毒品，確具有圖利之意圖甚明。
二、查海洛因係毒品危害防制條例第二條第二項第一款所規定之第一級毒品；安非他
    命則為同條項第二款所稱之第二級毒品，依法不得持有、販賣。是核被告所為，
    係犯毒品危害防制條例第四條第一項、第二項之販賣第一級、第二級毒品罪。其
    持有毒品海洛因或安非他命之低度行為，應各被販賣各該毒品之高度行為所吸收
    ，均不另論罪。又其前開多次販賣海洛因或安非他命之犯行，犯罪時間緊接，犯
    罪構成要件亦各相同，顯皆係基於概括之犯意反覆為之，均應依照刑法第五十六
    條連續犯之規定，分別論以一罪（惟因販賣第一級毒品罪之法定刑為死刑或無期
    徒刑，販賣第二級毒品罪之法定刑為無期徒刑或七年以上有期徒刑，死刑或無期
    徒刑部分依法均不得加重）。又被告於九十年二月間起至同年五月間止，多次販
    毒品海洛因與辛○○之犯行，雖未經起訴，然因與已起訴部分具連續犯之裁判上
    一罪關係，基於審判不可分，本院自得一併審酌。被告所犯上開二罪，其犯意各
    別，行為互殊，應予分論併罰。再被告所犯販賣第一級毒品罪，法定刑為死刑或
    無期徒刑，然因其查獲販賣海洛因次數非多，數量不大，販賣所得款項亦僅二萬
    七千元，顯非一般毒販之大、中盤商，情節尚非重大，如予量處無期徒刑，依其
    情節，尚屬
    情輕法重，參照大法官會議釋字第二六三號解釋之意旨，依刑法第五十九條規定
    ，酌減其刑。爰審酌販賣毒品，不僅危害他人之身體健康，更肇致鉅大之社會成
    本，及其犯罪之動機、目的、手段、販賣毒品之次數、所得之款項，暨犯罪後仍
    設詞推卸，毫無悔意等一切情狀，分別量處如主文所示之刑，並定應執行刑。扣
    案之海洛因十九包（合計淨重十六點一公克）、安非他命五包（合計淨重十一點
    點零公克），均為毒品，皆應依毒品危害防制條例第十八條第一項前段之規定宣
    告沒收銷燬之；扣案之電子磅秤一個、中型分裝夾鏈袋八包、小型分裝夾鏈袋一
    包、標示「三仟」空袋二只、標示「二仟」空袋一只及標示「半錢」空袋一只，
    係被告所有供犯罪所用或供犯罪預備之物，依刑法第三十八條第一項第二款之規
    定宣告沒收；又被告販賣第一級毒品海洛因予辛○○九次，得款二萬七千元，另
    販賣第二級毒品與丁○○十次，得款一萬元，亦應依毒品危害防制條例第十九條
    第一項之規定宣告沒收，如全部或一部不能沒收時，則以其財產抵償之。至同時
    查獲葡萄糖一包、玻璃吸食器四支、塑膠杓子一支、玻璃管二支及行動電話二支
    （已鎖死，無法查明電話號碼）等物，雖係被告所有，因不能證明為被告販賣毒
    品所用之物，自不為沒收之諭知。
據上論斷，應依刑事訴訟法第二百九十九條第一項前段，毒品危害防制條例第四條第
一項、第二項、第十八條第一項前段、第十九條第一項，刑法第十一條前段、第五賣
第一級十六條、第五十九條、第五十一條第五款、第三十八條第一項第二款，判決如
主文。
本案經檢察官簡志祥到庭執行職務。
中      華      民      國      九十二      年      四    月    三十    日
                                臺灣彰化地方法院刑事第二庭
                                    法      官  王義閔
右正本證明與原本無異。
如不服本判決，應於判決送達後十日內，向本院提出上訴狀( 須附繕本 )。
                                      法院書記官  詹國立
中      華      民      國      九十二      年      五    月    二      日
毒品危害防制條例第十條：
施用第一級毒品者，處六月以上五年以下有期徒刑。
施用第二級毒品者，處三年以下有期徒刑。


司法院資訊處製作；財團法人民間司法改革基金會備份。
